臺灣高等法院花蓮分院民事裁定　　　　　94年度家抗字第16號
　　抗告人即收養人　　丙○○
　　抗告人即被收養人　乙○○
　　上一人法定代理人　黃瓊慧
　　上一人法定代理人　黃明橋
上列抗告人間聲請收養認可事件，不服中華民國94年 5月23日臺
灣臺東地方法院94年度養聲字第10號裁定提起抗告，本院裁定如
下：
    主  文
抗告駁回。
抗告程序費用由抗告人負擔。
    理  由
一、本件抗告人等於原法院聲請意旨略以：收養人丙○○、甲○
    願收養被收養人乙○○為養女，於民國（下同）94年 1月18
    日經被收養人生母黃瓊慧之法定代理人黃明僑、吳冰兒代為
    並代受意思表示，雙方訂立書面契約，爰依法聲請收養認可
    等語；並提出收養契約書、收養同意書、戶籍謄本、印鑑證
    明、體格檢查證明書、財產證明書等件為證。
二、原法院以：本件收養人甲○係大陸地區人民，非屬臺灣地區
    人民，依臺灣地區與大陸地區人民關係條例規定，其收養自
    應依中華人民國共和國收養法向縣級以上人民政府民政部登
    記。本件聲請未提出收養人甲○在大陸地區完成收養認可登
    記之相關資料，暨經財團法人海峽交流基金會認證之文書，
    自無從證明聲請人間所成立之收養已符合大陸地區收養法之
    相關規定，尚難認已合法成立收養關係。且經通知聲請人應
    於30日內補正收養人甲○已於大陸地區完成收養認可登記之
    相關資料，暨經財團法人海峽交流基金會認證之文書，惟聲
    請均未補正，而駁回本件收養認可。
三、抗告意旨略以：抗告人甲○之配偶即抗告人丙○○為臺灣地
    區人民，故收養人一為大陸地區人民、一為臺灣地區人民，
    依臺灣地區與大陸地區人民關係條例第53條規定：「夫妻之
    一方為臺灣地區人民，一方為大陸地區人民者，其結婚或離
    婚之效力，依臺灣地區之法律」，及同法第57條：「父母之
    一方為臺灣地區人民，一方為大陸地區人民者，其與子女間
    之法律關係，依父設籍地區之規定」，本件收養應適用臺灣
    地區之法律規定；故本件雖未於大陸地區完成收養登記，仍
    應准予認可等語。
四、按「臺灣地區人民與大陸地區人民間收養之成立，依各該收
    養者被收養者設籍地區之規定」，臺灣地區與大陸地區人民
    關係條例第56條第 1項定有明文。又有配偶者，須夫妻共同
    收養；收養應當向縣級以上人民政府民政部門登記，中華人
    民共和國收養法第10條第2項、第15條第1項亦定有明文。經
    查：
（一）本件收養人甲○係大陸地區人民，且本件未於大陸地區完
      成收養登記等情，為抗告人所自承，應屬事實。
（二）本件收養人甲○係大陸地區人民，依臺灣地區人民與大陸
      地區人民關係條例第56條第 1項規定，收養之成立亦需符
      合大陸地區收養法之規定。其既未於大陸地區完成收養登
      記，自難認聲請人間已合法成立收養關係。
（三）抗告意旨所指之臺灣地區與大陸地區人民關係條例第53條
      、第57條，係就「結婚或離婚之效力」與「父母與子女間
      之法律關係」所做之規定。於本件收養之成立，尚難比附
      援引。
（四）綜上所述，原裁定駁回抗告人等之聲請，經核尚無不合。
      抗告意旨所指並無理由，應予駁回。
據上論結，本件抗告為無理由，應依修正後非訟事件法第 197條
第 3款、修正前非訟事件法第8條第1項前段、第28條，民事訴訟
法第495條之1第1項、第449條第1項、第78條、第85條第1項前段
，裁定如主文。
中　　華　　民　　國　　94　　年　　8　　月　 　18　　日
                        審判長法  官  林慶煙
                              法  官  黃永祥
                              法  官  林德盛
以上正本係照原本作成。
本裁定除以違背法令為理由，不得再抗告。如提再抗告，應於收
受後10日內向本院提出再抗告狀。並繳納再抗告費新台幣45元。
　　　　　　　　　　　  　    書記官　劉夢蕾
中　　華　　民　　國　　94　　年　　8 　　月　　18　　日
